【裁判字號】    99,上易,29
【裁判日期】    990114
【裁判案由】    詐欺
【裁判全文】
臺灣高等法院臺中分院刑事判決          99年度上易字第29號
上  訴  人  臺灣臺中地方法院檢察署檢察官
被      告  丁○○
上列上訴人因被告詐欺案件，不服臺灣臺中地方法院98年度易字
第3111號中華民國98年11月19日第一審判決（起訴案號：臺灣臺
中地方法院檢察署98年度偵字第14127號），提起上訴，本院判
決如下：
    主  文
上訴駁回。
    理  由
一、依刑事訴訟法第350條、第361條、第362條、第367條規定，
    不服地方法院之第一審判決而上訴者，須提出上訴書狀，並
    應敘述具體理由，為上訴必備之程式；其所提出之書狀未敘
    述上訴理由，或僅曾以言詞陳述上訴理由者，均應於上訴期
    間屆滿後二十日內補提理由書於第一審法院。第一審法院經
    形式審查，認逾期未補提上訴理由者，應定期間先命補正；
    逾期未補正者，為上訴不合法律上之程式，應以裁定駁回。
    倘已提出上訴理由，但所提非屬具體理由者，則由第二審法
    院以上訴不合法律上之程式，判決駁回。而所謂具體理由，
    必係依據卷內既有訴訟資料或提出新事證，指摘或表明第一
    審判決有何採證認事、用法或量刑等足以影響判決本旨之不
    當或違法，而構成應予撤銷之具體事由，始克當之（例如：
    依憑證據法則具體指出所採證據何以不具證據能力，或依憑
    卷證資料，明確指出所為證據證明力之判斷如何違背經驗、
    論理法則）；倘僅泛言原判決認定事實錯誤、違背法令、量
    刑失之過重或輕縱，而未依上揭意旨指出具體事由，或形式
    上雖已指出具體事由，然該事由縱使屬實，亦不足以認為原
    判決有何不當或違法者（例如：對不具有調查必要性之證據
    ，法院未依聲請調查亦未說明理由，或援用證據不當，但除
    去該證據仍應為同一事實之認定），皆難謂係具體理由，俾
    與第二審上訴制度旨在請求第二審法院撤銷、變更第一審不
    當或違法之判決，以實現個案救濟之立法目的相契合，並節
    制濫行上訴（最高法院97年度臺上字第892號判決意旨可資
    參照）。又理由是否具體，則屬第二審法院審查之範圍，不
    在命補正之列，亦即上訴書狀已記載理由，並有具體之敘述
    時，其上訴既屬合法，第二審法院固應就其理由之是否可取
    ，為實體之審理及判斷；如認其上訴書狀雖記載理由，但並
    未具體敘述時，則無須再命補正，可逕認其上訴不合法，以
    判決駁回之（此有最高法院97年度臺上字第1281號判決意旨
    可參）。
二、本案檢察官不服原審判決提起上訴，其上訴書所載理由略謂
    ：(一)起訴書所載之犯罪事實，業據被害人甲○○、乙○○、
    丙○○、戊○○等於警詢時指述綦詳，復有系爭帳戶之開戶
    申請資料、交易明細資料在卷可憑，足認被告所申辦之系爭
    帳戶確係由詐欺集團使用作為詐欺取財及提領款項之用。(二)
    被告使用該帳戶領取補助款已有相當時日，對何日會有補助
    款匯入甚為清楚（每月10日），無須於98年3月30將存摺、
    提款卡攜出，以察看有無款項匯入之必要。(三)被告雖稱系爭
    帳戶資料均遺失，然被告卻未向銀行辦理掛失或報警處理，
    顯然可疑，更何況詐欺集團不致以遺失或竊得等無法掌控之
    帳戶，作為詐騙之出入往來帳戶，而甘冒可能遭原帳戶所有
    人凍結帳戶補辦存摺，致無法提領之風險。(四)系爭帳戶於98
    年3月10日由被告提領委發金額後，同年4月1日即有告訴人
    乙○○匯款2萬9987元，此2筆交易間並無其他匯款記錄，足
    見詐欺集團使用該帳戶時，並無試探動作以確定此帳戶可正
    常使用，若非被告同意，何以如此篤定？原審採信被告辯解
    之判決理由，有違經驗法則、論理法則，為此提起上訴，請
    撤銷原判決，另為適當之判決等語。
三、查上訴人指稱上開等情，業經原審於判決書中敘明：「本件
    被告所申設之...帳戶，遭詐騙集團利用作為向被害人甲○
    ○、乙○○、丙○○、戊○○等4人詐欺取財之入帳帳戶，
    而被害人甲○○等4人亦於遭詐騙後，各自匯款上開金額至
    系爭郵局帳戶等情，固據被害人甲○○等4人指述綦詳，並
    有系爭郵局帳戶開戶資料及歷史交易清單、匯款執據等在卷
    可參。然上開資料，雖足以證明被害人甲○○等4人確實因
    遭詐騙而將款項匯入系爭郵局帳戶之事實，但尚無法據此逕
    以推認被告有容任他人使用上開帳戶而為幫助詐欺之犯行。
    …被告於本院審理中陳稱：...『（檢察官問：既然你98年3
    月10日帳戶裡面只剩2元，為何98年3月30日還把存摺帶出門
    ？）因為我本來有向台南的朋友借錢，該朋友是網路上認識
    ，我要看他是否有把錢匯入我的存摺裡面，中午休息我沒有
    去刷簿子，到下午下班就發現外套、存摺都不見了。...』
    等語。...被告平日既甚為仰賴該補助津貼，則該補助津貼
    所匯入之系爭郵局帳戶對被告而言自為重要之帳戶。而被告
    在彰化商業銀行、上海商業儲蓄銀行、臺灣中小企業銀行、
    臺灣新光商業銀行、聯邦銀行、玉山銀行、萬泰銀行、台新
    銀行、中國信託等銀行另有開戶，有金融機構回應狀態- 開
    戶銀行列表1份在卷可參。且被告當時手上尚有臺中商業銀
    行、華南商業銀行之存摺，依該等存摺內頁明細可知，其中
    臺中商業銀行存摺自94年1月21日、華南商業銀存摺自92 年
    9月30日以後即無交易紀錄，有被告提出之上開存摺附卷可
    證。若被告果真基於幫助詐欺之故意，而欲提供金融帳戶予
    詐欺集團作為收受詐騙匯款之工具，則依經驗法則判斷，被
    告理應交付其他早已閒置之金融帳戶，而非將其平日甚為仰
    賴之系爭郵局帳戶交付予詐欺集團，導致其無法獲得該生活
    補助款進而影響日常生活。...再查系爭郵局帳戶於98年3月
    10日由被告提領委發金額後，於同年4月1日即有告訴人乙○
    ○匯款2萬9987元之紀錄，此2筆交易間雖無詐騙集團試探該
    帳戶可否使用之動作。但由該帳戶於98年4月1日、2日之交
    易明細可知，於被害人匯款至上開帳戶後，立即遭跨行提款
    一空，足認該詐欺集團對系爭郵局帳戶之使用已在充分控制
    中。按若上開帳戶遭被告申報遺失而無法使用，告訴人等之
    款項自無法匯入該帳戶。而告訴人等之款項既得以匯入該帳
    戶，而詐欺集團人員又能於告訴人等匯款後立即提領該款項
    ，自無再行測試該帳戶之必要。是尚難以詐欺集團未測試該
    帳戶之動作，遽對被告為不利之認定。」（參原判決第4至7
    頁），已詳敘其認事用法之依據。從形式上觀察，原判決並
    無認定事實錯誤、量刑瑕疵或違背法令之情形可言。本件原
    判決既已就被告被訴本案之一切情狀詳予說明其審酌之根據
    及理由，並無何違反經驗法則、論理法則、比例原則，或有
    何其他違法情事。檢察官上訴意旨置原判決所為明白論斷於
    不顧，仍持已為原判決指駁說明之陳詞再事爭辯，及對於原
    審法院取捨證據與自由判斷證據證明力之職權行使，徒以自
    己之說詞，泛指其為違法，或與判決本旨無關之細節，漫為
    爭執，難認符合首揭之上訴具體理由。
四、綜上所述，本件檢察官提起上訴，固具備形式上之理由，但
    其並未提出新事證，以供調查。亦未依據卷內之訴訟資料，
    指摘原審判決有何足以影響判決本旨之不當或違法，構成應
    予撤銷之具體事由，其上訴意旨尚不足以動搖原判決認定犯
    罪事實及量刑之基礎，依前揭說明，自非屬得上訴第二審之
    具體理由。本件上訴顯然違背法律上之程式，應予駁回，並
    不經言詞辯論為之。
據上論斷，應依刑事訴訟法第367條前段、第372條，判決如主文
。
中    華    民    國    99    年    1     月    14    日
            刑事第五庭  審判長法  官  趙  春  碧
                              法  官  何  秀  燕
                              法  官  林  宜  民
以上正本證明與原本無異。
不得上訴。
                              書記官  吳  雅  菁
中    華    民    國    99    年    1     月    14    日


司法院資訊處製作；財團法人民間司法改革基金會備份。
